【裁判字號】    92,自,3
【裁判日期】    920530
【裁判案由】    詐欺
【裁判全文】
臺灣彰化地方法院刑事裁定                              九十二年度自字第三號
    自  訴  人  乙○○
    被      告  甲○○
右列被告因詐欺案件，經自訴人提起自訴，本院裁定如左：
    主  文
本件自訴駁回。
    理  由
一、自訴意旨詳如附件自訴狀所載。
二、按法院或受命法官於自訴案件第一次審判期日前訊問及調查結果，如認為案件有
    刑事訴訟法第二百五十二條至第二百五十四條之情形者，得以裁定駁回其自訴，
    同法第三百二十六條第三項定有明文。又認定不利於被告之事實，需依積極證據
    ，茍積極證據不足為不利於被告事實之認定時，即應為有利於被告之認定，更不
    必有何有利之證據，最高法院三十年上字第八一六號判例可資參照。復按刑法第
    三百三十九條第一項之詐欺取財罪之成立，以意圖為自己或第三人不法之所有，
    以詐術使人將本人或第三人之物交付為要件，所謂以詐術使人交付，必須被詐欺
    人因其詐術而陷於錯誤，若其所用方法，不能認為詐術，亦不致使人陷於錯誤，
    即不構成該罪，此有最高法院四十六年台上字第二六○號判例可循。申言之，須
    行為人主觀上有為自己或第三人不法所有之意圖，客觀上係以詐術使人將本人或
    第三人之物交付為要件；而所謂以詐術使人交付財物，必須行為人確有施用詐術
    ，致被詐欺人因其詐術陷於錯誤，而交付財物之因果關係；若行為人並未施用詐
    術，或所用方法不能認為詐術，或不致使人陷於錯誤，縱有使人交付財物情事，
    亦與詐欺罪之構成要件不符。
三、本件自訴人乙○○認被告甲○○涉犯刑法第三百三十九條第一項之詐欺罪嫌，無
    非係以被告於民國九十年間，以調度現金供週轉為由，透過友人盧梨祝向自訴人
    借款新台幣（下同）二十七萬元，並交付面額為二十七萬元、付款人為中華商業
    銀行彰化分行、到期日為九十年十二月三十一日之支票乙張以取信於自訴人，詎
    自訴人屆期提示付款遭拒，始知被告已於九十年四月二十日被列為拒絕往來戶，
    足見被告確意圖為自己不法之所有，對自訴人施以詐術，致自訴人陷於錯誤而交
    付借款等情為其論據。訊據被告固坦承有持上開支票向他人借調款項之事實，惟
    堅詞否認有對自訴人施以詐術之犯行，辯稱：伊根本不認識自訴人，從未與之有
    生意或金錢往來，更無持票向其詐借款項之行為，伊係自八十七年起即陸續向盧
    梨祝借貸款項供伊資金周轉所需，至盧梨祝持伊票據再向何人調度資金，伊並無
    所知，伊實無對自訴人施以詐術，使其陷於錯誤而交付借款之情事等語。
四、經查：本件自訴人於本院調查時陳稱：「（被告是否透過盧梨祝向你借錢？）是
    盧梨祝拿客票向我調現金，他只說朋友要週轉，票是盧梨祝於九十年七月拿給我
    的。（在案發前，你是否認識被告甲○○？）我不認識。」等語（見本院九十二
    年二月二十六日訊問筆錄），證人盧梨祝亦於本院調查時結證稱：「（你與被告
    甲○○、自訴人楊獻章如何認識？）甲○○是我的朋友，他委託我要調現，我透
    過朋友跟楊獻章調現，這張票是在九十年三、四月開的，我於九十年四、五月的
    時候拿此張支票去向楊獻章調現。」等語（見本院九十二年一月十日訊問筆錄）
    ，均核與被告上開所辯情節相符，足認被告與自訴人確未相識，被告係持上開支
    票向證人盧梨祝借調款項，至證人盧梨祝再轉向何人調度資金則非其所問，是被
    告既未親自持上開支票向自訴人借款，又未委託證人盧梨祝向自訴人借貸款項，
    實難認其有何對自訴人施以詐術之行為。從而，自訴人所舉之證據尚無從認定被
    告確有對之涉犯詐欺罪嫌，復無其他積極事證，足資證明被告有自訴人所指之上
    開犯行，其犯罪嫌疑尚有未足，揆諸首揭說明，本件自訴應予裁定駁回。
據上論斷，應依刑事訴訟法第三百二十六條第三項、第二百五十二條第十款裁定如主
文。
中      華      民      國    九十二    年      五      月      三十    日
                              臺灣彰化地方法院刑事第一庭
                                       審判長法官   葉   榮   郎
                                       法      官   郭   麗   萍
                                       法      官   簡   璽   容
右正本證明與原本無異。
如不服本裁定，應於裁定送達後五日內向本院提出抗告狀( 須附繕本 )。
                                       法院書記官   王   惠   嬌
中      華      民      國    九十二    年      六      月        三    日


司法院資訊處製作；財團法人民間司法改革基金會備份。
